臺灣高等法院刑事判決
111年度上易字第1362號
上  訴  人  臺灣桃園地方檢察署檢察官
被      告  呂金標


上列上訴人因被告竊盜案件，不服臺灣桃園地方法院110年度易
字第314號，中華民國111年7月12日第一審判決（起訴案號：臺
灣桃園地方檢察署109年度偵字第28980號），提起上訴，本院判
決如下：
    主  文
上訴駁回。
    理  由
一、公訴意旨略以：被告呂金標前因施用毒品案件，經臺灣桃園
    地方法院（下稱桃園地院）106年度審簡字第973號判處有期
    徒刑4月確定；另因贓物案件，經桃園地院106年度易字第13
    12號判處有期徒刑5月確定，上開罪刑經接續執行，於民國1
    08年3月20日縮短刑期假釋出監併付保護管束，迄109年2月1
    9日保護管束期滿，未經撤銷假釋，其未執行之刑，以已執
    行論。詎不知悔改，基於竊盜之犯意，於109年4月21日下午
    5時15分許，騎乘車牌號碼000-000號重型機車至桃園市○○區
    ○○○街000號前，徒手將告訴人李耀宗停放該處之車牌號碼00
    0-000號重型機車座墊置物廂翻開後，竊取告訴人所有之行
    動電話1支得手，因認被告涉犯刑法第320條第1項之竊盜罪
    嫌等語。   
二、按犯罪事實應依證據認定之，無證據不得認定犯罪事實，刑
    事訴訟法第154條第2項定有明文。此所謂認定犯罪事實之證
    據，無論其為直接或間接證據，均須達於通常一般人均不致
    有所懷疑，而得確信其為真實之程度，始得據為有罪之認定
    ，若其關於被告是否犯罪之證明未能達此程度，而有合理性
    懷疑之存在，致使無法形成有罪之確信，根據「罪證有疑、
    利於被告」之證據法則，即不得遽為不利被告之認定。再按
    刑事訴訟法第161條第1項規定：檢察官就被告犯罪事實，應
    負舉證責任，並指出證明之方法。因此，檢察官對於起訴之
    犯罪事實，應負提出證據及說服之實質舉證責任。倘其所提
    出之證據，不足為被告有罪之積極證明，或其指出證明之方
    法，無從說服法院以形成被告有罪之心證，基於無罪推定之
    原則，自應為被告無罪判決之諭知。
三、公訴意旨認被告涉犯竊盜罪嫌，無非係以：㈠被告於警詢之
    供述；㈡告訴人於偵訊中之指述；㈢車籍資料電腦查詢列印單
    、員警職務報告、刑案現場及監視器畫面截圖照片為其主要
    論據。
四、訊之被告固坦承登記為車牌號碼000-000號重型機車（下稱
    本案機車）之所有人，然堅決否認有何竊盜犯行，辯稱其未
    於109年4月21日下午5時15分許騎乘本案機車，亦非監視錄
    影畫面所示下手行竊之人等語。經查：
  ㈠告訴人於109年4月21日下午5時許，將其母親陳茹溱所有之車
    牌號碼000-000號重型機車，停放在桃園市○○區○○○街000號
    前，並將行動電話置於機車座墊下之置物箱內，同日下午5
    時15分許，遭騎乘本案機車之男子，翻開機車座墊竊走行動
    電話之事實，業據告訴人及其母親證述明確（見偵28980卷
    第25頁至第27頁、第107頁正、反面），並有刑案現場及監
    視器畫面截圖照片附卷為證（見偵28980卷第35頁至第41頁
    ）；訊之被告對於上開事實亦無爭執，並自承為本案機車所
    有人，且有車輛詳細資料報表可憑（見偵28980卷第33頁）
    ，首堪認定。是本案續應審究者，乃被告是否為使用本案機
    車下手行竊之人。
　㈡觀之現場監視器錄影畫面，雖可見一身著長袖上衣、黑色長
    褲、頭戴黑色安全帽之男子，騎用本案機車下手行竊，然因
    拍攝距離與安全帽之遮擋，未能辨識該男子面貌；而該男子
    之身形、舉動，亦未見特殊可供區辨之處，業據原審當庭勘
    驗監視器畫面檔案，製有勘驗筆錄及監視器錄影畫面截圖可
    憑（見原審卷第180頁至第181頁、第185頁至第190頁）。至
    於告訴人及其母親均未親見下手行竊之人，自亦未能指證特
    定之人。
　㈢依本案機車所涉之違規紀錄顯示，該車甫於本案發生1個多月
    前之109年3月8日，由古鴻彥騎乘，在桃園市中壢區中華路
    二段與普義路口，因違反道路交通管理處罰條例第48條第1
    項第2款規定，經警當場舉發，有經古鴻彥簽收之桃園市政
    府警察局舉發違反道路交通管理事件通知單可稽（見原審卷
    第77頁，原審判決第4頁第5行誤載為「被告」騎乘），核與
    被告辯稱該機車並非其由實際使用等語相符。訊之古鴻彥雖
    否認涉及本案，然亦自承與被告相識，並曾使用本案機車（
    見原審卷第255頁）；參以古鴻彥在106年5月3日至同年11月
    12日、109年5月15日至109年8月19日間，亦有多次因竊盜路
    旁停放之腳踏車置物欄、機車座墊下置物箱、自小客車內物
    品，經起訴、判決在案之紀錄，其中106年5月3日、109年5
    月15日之竊盜犯行，均是騎乘本案機車所為，有桃園地院10
    7年度壢簡字第613號、110年度審簡字第499號刑事簡易判決
    可考（見偵27759號卷第8頁至第10頁、原審卷第285頁至第2
    87頁、第289頁至第293頁），並經古鴻彥供認在卷（見偵27
    759號卷第8頁至第10頁）。是以古鴻彥於本案竊盜前、後，
    自106年5月至109年5月間，多次使用本案機車，及以相同手
    法行竊之客觀事證，實不能排除被告所辯，該機車另有他人
    使用之可能。
　㈣此外，本案並無證據足認被告對於告訴人所失竊之行動電話
    ，有何管領、持用或處分行為。是在被告始終否認行竊，且
    有前述客觀事證，足認被告友人古鴻彥曾多次騎用本案機車
    之情形下，實難僅憑機車登記情形，據為不利被告之認定。
    原審本於同前理由，以檢察官所舉證據，不足以證明被告犯
    罪，判決被告無罪，並無不合。
五、檢察官上訴意旨略以：㈠被告對於未使用本案機車之原因，
    先後供述不一，且與古鴻彥之證述不符，復無機車失竊之報
    案紀錄可憑，自難採憑；㈡古鴻彥經舉發違規及查獲竊盜犯
    罪之時間，與本案發生時間，相隔數十天至數年，尚難證明
    其為騎乘本案機車竊取告訴人行動電話之人；㈢監視器畫面
    中之竊嫌身形與被告相似，且被告亦曾利用交通工具前往犯
    案現場，徒手竊取財物，經桃園地院105年度審易字第1240
    號判處拘役25日確定，益徵被告有本案起訴書所載之犯行等
    語。惟查，被告就其並未管領本案機車之原因，雖先辯稱機
    車遺失，復改稱售予古鴻彥云云（見偵 28980卷第8頁，原
    審卷第182頁至第183頁、第196頁）；訊之古鴻彥亦否認為
    使用本案機車之人，且無車輛買賣或移轉登記資料可供審認
    。惟按刑事訴訟法第95條規定被告有緘默權，是被告基於不
    自證己罪原則，既無供述義務，亦不負自證清白之責任，不
    能因被告未能提出證據資料證明其無罪，而認定其為有罪，
    縱其否認犯罪事實所持辯解不能成立，除有確實證據足以證
    明對被告犯罪已無合理之懷疑外，亦不得因此遽為有罪之認
    定。況古鴻彥就其是否使用本案機車一節，與被告具有利害
    衝突，佐以其在111年6月14日，經原審提示前述交通違規舉
    發通知單後，僅供認於當天（109年3月8日）騎用該車經警
    舉發違規，且稱此前只向被告借用該機車一次，因竊盜案件
    於龍岡犯案為警查獲云云（見原審卷第255頁），然其所指
    龍岡竊盜案之時間為同年5月15日（見偵27759號卷第8頁、
    第31頁至第34頁），即前開違規舉發（109年3月8日）及本
    案（同年4月21日）之後，顯與客觀事證歧異，自難據為不
    利被告之認定。又監視器畫面中之竊嫌身形並無足為辨識依
    據之特徵，已如前述；原審當庭勘驗，並提示畫面擷圖交古
    鴻彥辨認後，亦未得出與被告相符之結果 （見原審卷第180
    頁至182頁、第185至190頁、第254頁，偵28980卷第35頁至
    第39頁），即無上訴意旨所指與被告身形相似之可言。至於
    被告104年間之竊盜犯行，距本案發生時間將近5年；翻掀他
    人機車置物箱竊取物品之犯罪手法，亦非可資辨識同一性之
    顯著特徵，均難據為被告涉犯本案之認定。檢察官仍執前詞
    提起上訴，而未提舉其他事證以實其說，上訴為無理由，應
    予駁回。　
六、被告經本院合法傳喚，無正當理由不到庭，爰不待其陳述，
    為一造辯論判決。　　　　　　　　　
據上論斷，應依刑事訴訟法第368條、第371條，判決如主文。
本案經檢察官陳怡龍提起公訴，檢察官林佳勳提起上訴，檢察官
劉斐玲到庭執行職務。
中　　華　　民　　國　　111 　年　　11　　月　　24　　日
                  刑事第六庭    審判長法　官  劉方慈
　　　　　　　　　　　　　　　　　　　法　官  許曉微
　　　　　　　　　　　　　　　　　　　法　官  蕭世昌
以上正本證明與原本無異。
不得上訴。
                                      書記官　吳建甫
中　　華　　民　　國　　111 　年　　11　　月　　28　　日